【裁判字號】    88,簡上,229
【裁判日期】    890914
【裁判案由】    違反漁業法
【裁判全文】
台灣台北地方法院刑事判決            八十八年度簡上字第二二九號
    上  訴  人
    即  被  告  甲○○
右列上訴人因違反漁業法案件，不服本院八十八年度店簡字第二九五號中華民國八十
八年九月十三日第一審簡易判決（聲請簡易判決處刑案號八十八年度偵字第一五八四
五號）提起上訴，本院管轄第二審之合議庭改依通常程序審理，判決如左：
    主      文
原判決撤銷。
甲○○無罪。
    理      由
一、本件經本院合議庭審理結果，認應將原判決撤銷，為被告無罪之判決，爰依通常
    程序，逕為第一審之判決，合先明。
二、台灣台北地方法院檢察署檢察官聲請簡易判決處刑意旨略以：被告甲○○未經主
    管機關許可，擅自於民國八十八年七月十日上午十時許，在台北縣烏來鄉○○村
    ○○路五號下方屬於台北縣政府公告禁止採捕水產動植物之禁漁區內之河流邊，
    以釣竿等工具採捕漁類，嗣經警當場查獲，並扣得釣竿一支、魚線、魚鉤各一組
    及魚簍一個。案經台北縣警察局新店分局報請偵辦，被告甲○○涉有違反漁業法
    第四十四條第一款之規定，應依同法第六十條第二項論處等語。
三、本件原判決認上訴人即被告有右揭犯行，係以上訴人於警訊及偵查中之自白，並
    有台北縣政府公告影本在卷可稽，及有前揭釣竿等物扣案足憑，為其論據。
四、惟按違反行政罰之行為，而檢察官誤以應負刑責而據以起訴，因其行為本不負刑
    責而不罰，法院自應依法為無罪之諭知，此參照刑法第一條、刑事訴訟法第三百
    零一條第一項之規定及最高法院二十五年上字第八九五號判例意旨甚明。
五、經查，主管機關為資源管理及漁業結構調整，得就漁業法第四十四條所列各款事
    項予以公告，而該條第一款「水產動植物之採捕或處理之限制或禁止」之規定，
    係對特定之水產動植物之採捕或處理為限制或禁止，顯非泛指所有之水產動植物
    之採捕或處理為限制或禁止，否則在禁止期間將無水產動植物供食用或利用。同
    理依據該條其餘各款所為之禁止或限制之公告，均須於公告中予以特定，使民眾
    得以明確遵守。至於主管機關對特定之漁區、漁期之限制或禁止之公告，如有違
    反，依同法六十五條第五款之規定，為得處新台幣三萬元以上十五萬元以下之罰
    鍰，屬行政罰，並不負刑責。次查依卷附台北縣政府八七北府農四字第三三四九
    二０號公告所示，其主旨為「本縣鳥來鄉南勢桂山發電廠堰提壩以上各溪流及支
    流，延長禁漁期一年（自八十七年十一月一日起至八十八年十月三十一日止），
    禁漁期間嚴禁使用任何器具採捕魚類資源，以確保該溪流生態資源之永續利用。
    」並未就所禁止採捕之器具及魚類資源予以特定，其顯係對特定之漁區漁期為禁
    止之公告，違反者，僅應依同法第六十五條第五款規定，處新台幣三萬元以上十
    五萬元以下之罰鍰。是原判決認被告二人於特定之禁漁期間內在特定之禁漁區釣
    取未經漁業主管機關公告禁止採捕之水產動物魚類之行為，係違反漁業法第四十
    四條第一款規定，應依同法第六十條第二項規定論罪，顯有未洽。至台北縣政府
    上揭公告內，雖載明「依據：一、漁業法第四十四條第一款；公告事項：四、罰
    則：違反上述公告事項者，依漁業法第六十條第二項規定核處」等意旨，揆諸上
    開說明，該公告既屬漁業法第四十四條第四款規定之範圍，依罪刑法定主義原則
    ，違反者自無刑事責任可言，當不因公告之內容與法律相異而更易其責任，是以
    縱使上訴人即被告二人確有在上揭時、地採捕魚類之行為，亦僅係違反漁業法第
    四十四條第五款規定，而應由行政主管機關依同法第六十五條第五款規定，對上
    訴人即被告科以行政罰之罰鍰，並無違反第四十四條第一款之規定，自不應對之
    科以刑罰。從而檢察官對之聲請簡易判決處刑，及原審對之科以罰金刑，容有誤
    會。上訴意旨以其不知有上開台北縣政府公告，其無違法故意云云，雖無理由，
    惟原審判決既有可議而無法維持，自應依法撤銷，而諭知上訴人即被告無罪。
據上論斷，應依刑事訴訟法第四百五十五條之一第三項、第三百六十九條第一項前段
、第三百六十四條、第四百五十二條、第三百零一條第一項，判決如主文。
本案經檢察官羅松芳到庭執行職務
中    華    民    國        八十九      年      九      月      十四    日
                                        臺灣臺北地方法院刑事第五庭
                                            審判長法  官  劉  壽  嵩
                                                  法  官  林  翠  華
                                                  法  官  劉  亭  柏
右正本證明與原本無異。
如不服本判決應於送達後十日內向本院提出上訴狀
                                                  書記官  羅  欣  宜
中    華    民    國        八十九      年      九      月    二十六    日


司法院資訊處製作；財團法人民間司法改革基金會備份。
